台灣高等法院台中分院刑事判決　　　　　　　　九十三年度交上易字第一四五一號
　　上　訴　人
　　即　被　告　乙○○○
　　選任辯護人　陳建勛
右上訴人因過失致死案件，不服臺灣台中地方法院九十三年度交易字第五十六號中華
民國九十三年十月十四日第一審判決（起訴案號：臺灣台中地方法院檢察署九十二年
度偵字第二一二００號），提起上訴，本院判決如左：
    主      文
上訴駁回。
乙○○○緩刑參年。
    事      實
一、乙○○○（原審判決誤載為張玉鳳）之左手四指缺損，無法穩固抓握機車手把，
    且未取得機車駕駛執照，不應騎乘機車外出，又騎乘機車應注意車前狀況，隨時
    採取必要之安全措施。竟於民國九十一年一月二十六日六時許，自行騎乘ＥＹＥ
    －８１５號機車外出，沿台中縣烏日鄉○○○街由北往南行駛，行經上開路段與
    新興路之交叉路口時，適許松彬騎乘ＫＹＬ－５２８號機車因台中縣烏日鄉○○
    路由東往西即往彰化方向前進亦行至該有號誌之交叉路口而闖紅燈。乙○○○見
    許松彬之機車前來，未注意車前狀況，隨時採取必要之安全措施，且因其有四指
    缺損，遇此狀況，不及反應，因而煞避不及，而與許松彬騎乘之機車發生碰撞，
    許松彬因人而車倒地，經緊急送醫，仍延至九十一年二月一日不治死亡。乙○○
    ○於肇事後，委託經營早餐店之丁○○報案，並於警員蘇振育到場時陳述肇事經
    過而願接受裁判。
二、案經許松彬之子丙○○訴請台灣台中地方法院檢察署檢察官偵查起訴。
    理      由
一、訊據被告乙○○○坦承有於右揭時地與被害人許松彬發生車禍之事實，雖矢口否
    認有何過失情形，辯稱：伊於通過肇事之交岔路口時，有按喇叭，且當時是許松
    彬闖紅燈，撞及伊機車左側後方部位，其左四指缺損不影響騎乘機車云云。
二、本院查：
  (一)被告於肇事時，並未考領機車駕駛執照一節，已據被告自承在卷。形式上觀之，
    被告既未考領駕駛執照，其駕駛技術未取得主管機關認可，本不得騎乘機車，況
    被告之左手四指缺損，其中指、無名指、小指均只剩一指節，食指亦缺一指節等
    情，經本院當庭勘驗無訛。在客觀上，騎乘機車既係以兩手抓握龍頭把手及煞車
    ，保持平衡，被告所稱其左手四指缺損不影響騎乘機車，與一般生活經驗不符，
    難以採信。被告雖以嗣後已取得機車駕照為由，認其騎乘機車能力應屬合格云云
    ，並提出附卷駕駛執照影本為證，然被告取得機車駕照究在肇事之後，就其肇事
    時之違規行為，無法為有利認定。
  (二)本件車禍事實，業據被告自承在卷，核與現場目擊證人丁○○於原審及本院審理
    時證述情節相符，並有警方製作之道路交通事故調查報告表、現場圖及現場相片
    四幀附卷，其後復經原審法院至現場勘驗，製有勘驗筆錄及現場相片十六幀在卷
    可考。車禍被害人許松彬因此車禍送醫後，仍不治死亡之事實，亦經檢察官督同
    法醫相驗屬實，製有相驗筆錄、相驗屍體證明書、驗斷書在卷可憑。
  (三)依前所述，被告無駕駛執照本不應騎駛機車，且駕駛人應注意車前狀況，隨時採
    取必要安全措施，道路交通安全規則第九十四條第三項訂有明文，被告乙○○○
    駕駛機車，應注意遵守前揭規定，而本件事故發生之時、地，依附卷之交通事故
    調查報告表所載，天候、路況、光線皆屬良好，視距良好，則肇事彼時，被告乙
    ○○○實無不能注意情形，乃竟疏未注意車前狀況以致肇事受傷，對本件車禍之
    發生應有過失。雖本件被害人未注意車前狀況及闖紅燈亦為本件肇事因素，然此
    僅得做為認定被告肇事責任輕重之參考，於肇事責任之成立不生影響。被告之過
    失行為與被害人之死亡間有相當因果關係，本案事證明確，被告犯行堪予認定。
三、核被告乙○○○所為，係犯刑法第二百七十六條第一項之過失致人於死罪。被告
    張玉鳳於肇事後，委託經營早餐店之丁○○報案，並於警員蘇振育到場時陳述肇
    事經過而願接受裁判，核與自首要件相符，依刑法第六十二條前段減輕其刑。被
    告無照駕駛機車致人死亡，應依道路交通管理處罰條例第八十六條第一項加重其
    刑，並依法先加後減之。原審因而適用刑事訴訟法第二百九十九條第一項前段，
    道路交通管理處罰條例第八十六條第一項、刑法第二百七十六條第一項、第六十
    二條前段款、第四十一條第一項前段、罰金罰鍰提高標準條例第一條前段、第二
    條等規定，並審酌被告之過失程度、被害人與有過失、本件車禍造成被害人死亡
    家屬所受傷痛程度、被告之犯後態度等一切情狀，量處有期徒刑六月，並諭知易
    科罰金之折算標準，其認事用法，核無違誤，量刑亦稱允當，被告上訴否認過失
    責任為無理由，應予駁回。復查被告前未曾受有期徒刑以上刑之宣告，有台灣高
    等法院被告全國前案紀錄表附卷可稽，本件係過失犯罪，被告犯後已與被害人家
    屬達成和解，有刑事陳述意見書及和解書各一紙附卷可查，經此教訓，當知所警
    惕，應無再犯之虞，本院認對被告所宣告之刑，以暫不執行為適當，爰併宣告緩
    刑三年。
四、據上論結，應依刑事訴訟法第三百六十八條，刑法第七十四條第一款，判決如主
    文。
案經檢察官甲○○到庭執行職務。
中      華      民      國      九十四  年      一      月      五      日
                                臺灣高等法院臺中分院刑事第四庭
                                      審判長法  官  洪  耀  宗
                                            法  官  江  德  千
                                            法  官  劉  登  俊
右正本證明與原本無異。
不得上訴。
                                            書記官  鄧  智  惠
中      華      民      國      九十四  年      一      月      六      日
                                                                        Ａ
